【裁判字號】    98,審訴,4452
【裁判日期】    981224
【裁判案由】    搶奪等
【裁判全文】
臺灣高雄地方法院刑事判決            98年度審訴字第4452號
公  訴  人  臺灣高雄地方法院檢察署檢察官
被      告  乙○○
            甲○○
上列被告因搶奪等案件，經檢察官提起公訴（98年度偵字第2172
7 號），嗣因被告就被訴事實均為有罪之陳述，經本院告知簡式
審判程序之旨，並聽取公訴人及被告知意見後，合議庭裁定由受
命法官獨任依簡式審判程序審理，判決如下：
    主  文
乙○○共同犯行使變造特種文書罪，累犯，處有期徒刑參月；又
共同犯搶奪罪，累犯，處有期徒刑捌月，應執行有期徒刑拾月。
甲○○共同犯行使變造特種文書罪，累犯，處有期徒刑參月；又
共同犯搶奪罪，累犯，處有期徒刑捌月，應執行有期徒刑拾月。
    事  實
一、乙○○前因詐欺案件，經本院以96年度簡字第4751號判處有
    期徒刑3月，減為有期徒刑1月又15日確定，於民國96年10月
    26日易科罰金執行完畢。甲○○前因過失傷害案件，經本院
    以95年度交簡字第1317號判處有期徒刑4 月，並經本院以95
    年度交簡上字第231 號駁回上訴確定，另因毒品危害防制條
    例案件經本院以96年度訴緝字第82號判處有期徒刑7 月確定
    ，上開2 罪經本院以96年度聲減字第3513號分別減為有期徒
    刑2 月、3 月又15日，並定應執行有期徒刑5 月又15日，於
    96年8 月7 日易科罰金執行完畢。乙○○、甲○○均猶不知
    悔改，竟共同基於變造特種文書並持以行使及意圖為自己不
    法所有之犯意聯絡，於98年5 月18日中午12時許，在高雄市
    前鎮區○○路邊市場旁巷子內，為掩飾犯行、逃避查緝，先
    由乙○○將所騎乘其胞姐游美娟所有車牌號碼NKY-108 號之
    重型機車，以黑色膠布將其上數字「1 」黏貼改為數字「7
    」之方式，變造成車牌號碼NKY-708 號後，騎乘該車附載甲○○，在高雄市前鎮區物色下手行搶對像，適有丙○○○騎
    車經過，乙○○遂尾隨丙○○○，行至高雄市前鎮區○○○
    街395 巷口前，由乙○○騎乘該車自丙○○○後方加速掩至
    ，趁丙○○○不及防備之際，由甲○○徒手搶奪丙○○○懸
    掛於脖子上，價值新臺幣（下同）8,000 元之白K 金項鍊1
    條得逞，旋即加速逃逸，嗣因白K 金項鍊變賣價值無幾，遂
    將之丟棄於路旁安全島上。
二、案經高雄巿政府警察局前鎮分局移請臺灣高雄地方法院檢察
    署檢察官偵查起訴。
    理  由
一、本件被告乙○○、甲○○所犯均係死刑、無期徒刑、最輕本
    刑為3 年以上有期徒刑以外之罪，其於準備程序就上揭被訴
    事實為有罪之陳述，經本院告知簡式審判程序之旨，並聽取
    公訴人及被告2 人之意見後，認無不得或不宜改依簡式審判
    程序進行之處，爰依刑事訴訟法第273 條之1 第1 項之規定
    ，經合議庭裁定進行簡式審判程序，合先敘明。
二、上揭事實，業據被告乙○○、甲○○均坦承不諱，核與證人
    即被害人丙○○○於警詢時證述之情節相符；而被告甲○○
    固坦承有搶奪犯行，惟於本院審理時辯稱：車牌號碼不是我
    變造的，我是事後才知道乙○○有變造車牌云云。經查：被
    告乙○○、甲○○於事實欄所示之時、地，共同行使變造特
    種文書之事實，為被告乙○○於警詢、偵訊及審理中所自承
    ；且有NKY-108 號重型機車查詢資料、NKY-108 號重型機車
    車牌照片2 張存卷可參（見警卷第30、20頁）。且查，被告
    乙○○於偵訊時已供稱：「是跟甲○○一起決定要變造機車
    車牌號碼。她知道我要變造車牌號碼，是我動手貼膠帶。」
    ；被告甲○○於偵訊時亦已供稱：「動手行搶之前有先變造
    該機車車牌號碼。是跟乙○○一起決定要變造機車車牌號碼
    。每次行搶之前都會動手變造一次車牌」。復衡以被告2 人
    既係共同騎車前往上開地點，雖僅由被告乙○○動手變造車
    牌，則被告甲○○對於被告乙○○之變造特種文書行為，實
    難諉為不知。況查，被告甲○○復於警詢時供稱：「是我與
    乙○○輪流以黑色膠帶貼上變造其他數字，用意是讓對方無
    法辨識」。益徵被告甲○○顯然於下手行搶之前，已然知悉
    所騎乘之機車車牌已經變造，而有共同變造、行使之事實無
    訛。故被告甲○○所辯即未足採，難援為有利事實之認定，
    附此敘明。故本案事證明確，被告2 人上開犯行均堪認定，
    應予依法論科。
三、按汽車牌照為公路監理機關所發給，固具有公文書性質，惟
    依道路交通安全規則規定，汽車牌照僅為行車之許可憑證，
    自屬於刑法第212 條所列特許證之一種，最高法院63年台上
    字第1550號判例可資參照。是核被告2人所為，均係犯刑法
    第216條、第212條之行使變造特種文書罪及刑法第325條第1
    項之搶奪罪。被告2人變造特種文書後，復持以行使，其等
    變造之低度行為均為行使之高度行為所吸收，不另論罪。被
    告2 人上開2 罪間，均有犯意聯絡及行為分擔，皆論以共同
    正犯。被告2 人所為各罪間，均犯意各別，行為互殊，應予
    分論併罰。又被告2 人有如事實欄所載前科紀錄，有臺灣高
    等法院被告前案紀錄表各1 份在卷可稽，其等受有期徒刑執
    行完畢，5 年內故意再犯本件行使偽造特種文書罪及搶奪罪
    等法定刑皆為有期徒刑以上之罪，為累犯，應依刑法第47條
    第1 項之規定各加重其刑。爰審酌被告2 人正值壯年，不知
    以己力合法賺取財物，竟變造車牌號碼後，以逃避追緝，並
    共乘機車，搶奪婦女繫掛在脖子上之項鍊，危害社會治安，
    實有不該，且迄未賠償被害人；惟念其等犯後坦承犯行，對
    犯罪手法、經過等詳情均如實供述，態度尚可，且搶得之物
    品價值非鉅等一切情狀，就被告2 人共同行使變造特種文書
    、搶奪之犯行，各量處如主文所示之刑，並定其應執行刑，
    藉資懲儆。
據上論斷，應依刑事訴訟法第273條之1第1項、第299條第1項前
段，刑法第28條、第216條、第212條、第325條第1項、第47條第
1項、第51條第5款，刑法施行法第1條之1，判決如主文。
本案經檢察官鄧怡君到庭執行職務。
中    華    民    國    98    年    12    月    24    日
                  刑事第十庭    法  官  李代昌
以上正本證明與原本無異。
如不服本判決應於收受判決後10日內向本院提出上訴書狀，並應
敘述具體理由。其未敘述上訴理由者，應於上訴期間屆滿後20日
內向本院補提理由書(均須按他造當事人之人數附繕本)「切勿逕
送上級法院」。
中    華    民    國    98    年    12    月    24    日
                                書記官  黃振祐
附錄本判決論罪科刑法條：
刑法第212 條
偽造、變造護照、旅券、免許證、特許證及關於品行、能力服務
或其他相類之證書、介紹書，足以生損害於公眾或他人者，處1
年以下有期徒刑、拘役或300 元以下罰金。
刑法第216 條
行使第210 條至第215 條之文書者，依偽造、變造文書或登載不
實事項或使登載不實事項之規定處斷。
刑法第325條
意圖為自己或第三人不法之所有，而搶奪他人之動產者，處6 月
以上5 年以下有期徒刑。
因而致人於死者，處無期徒刑或7 年以上有期徒刑，致重傷者，
處3 年以上10年以下有期徒刑。
第1 項之未遂犯罰之。


司法院資訊處製作；財團法人民間司法改革基金會備份。
